臺灣桃園地方法院民事裁定　　　　　　 108年度訴聲字第21號
聲　請　人　台新大安租賃股份有限公司

法定代理人　陳力雄　


相　對　人　簡文靖　
　　　　　　簡傳陶　
上列當事人請求所有權移轉登記事件（本院108 年度訴字第1060
號），聲請人聲請許可為訴訟繫屬事實之登記，本院裁定如下：
    主    文
聲請駁回。
    理    由
一、按訴訟標的基於物權關係，且其權利或標的物之取得、設定
    、喪失或變更，依法應登記者，於事實審言詞辯論終結前，
    原告得聲請受訴法院以裁定許可為訴訟繫屬事實之登記；前
    項聲請，應釋明本案請求；前項釋明如有不足，法院得定相
    當之擔保，命供擔保後為登記。其釋明完足者，亦同，民事
    訴訟法第254 條第5 項、第6 項前段、第7 項分別定有明文
    。準此，法院裁定許可為訴訟繫屬事實之登記，限於繫屬中
    之訴訟以物權關係為訴訟標的，且其權利或標的物之取得、
    設定、喪失或變更，依法應登記者，始在適用之列。倘訴訟
    標的法律關係，為債之關係者，或其權利或標的物之取得、
    設定、喪失或變更，非依法應登記者，即與前揭規定之要件
    不符，法院不得裁定許可為訴訟繫屬事實之登記。又本件相
    對人具二人，以下分稱其名即「簡文靖」、「簡傳陶」，或
    合稱為「相對人」。
二、聲請意旨略以：簡文靖於民國106 年6 月間向伊申辦車輛分
    期付款，迄至108 年5 月10日起，猶積欠伊新臺幣101 萬5,
    863 元，詎簡文靖為規避還款責任，竟於108 年1 月2 日將
    附表所示之不動產（下稱系爭不動產）贈與簡傳陶，並於同
    年月10日移轉所有權登記完畢，有害伊之債權，爰依民法第
    244 條第1 項、第4 項規定，撤銷相對人間就系爭不動產之
    前述債權及物權行為，並請回復系爭不動產為簡文靖名義，
    上情經本院以108 年度訴字第1060號受理在案，並依法聲請
    許可為訴訟繫屬事實之登記等語。
三、經查，聲請人主張之訴訟標的，為民法第244 條第1 項、第
    4 項規定之撤銷權及回復原狀請求權，該等訴訟標的並非基
    於物權關係，蓋於本案訴訟判決確定前，簡文靖就系爭不動
    產所為贈與之債權行為、所有權移轉之物權行為，均屬有效
    ，須至本案訴訟判決聲請人勝訴確定時，始溯及發生撤銷前
    揭債權及物權行為之效力，並使簡傳陶溯及喪失系爭不動產
    之所有權，又民法第244 條第4 項規定，亦不生撤銷訴訟確
    定前，就讓已登記與第三人之所有權當然回復為債務人所有
    之效果，該項規定也非物權之法律關係，故聲請人聲請為訴
    訟繫屬事實之登記，不應准許，而當予以駁回。
中    華    民    國   108    年     6    月     25   日
                  民事第二庭    審判長法  官  卓立婷
                                      法  官  張永輝
                                      法  官  葉晨暘
正本係照原本作成。
如不服本裁定應於送達後10日內向本院提出抗告狀，並應繳納抗
告費新台幣1000元。
中    華    民    國   108    年    6     月    25    日
                                      書記官  張芸菁
【附表】
┌──┬───┬────┬────┬─────────┬──────┬─────┐
│編號│縣  市│鄉鎮市區│  段    │不動產地號或建號  │面積        │權利範圍  │
│    │      │        │        │                  │（平方公尺）│          │
├──┼───┼────┼────┼─────────┼──────┼─────┤
│1   │桃園市│觀音區  │草富段  │0000-0000地號     │125.71      │全部      │
├──┼───┼────┼────┼─────────┼──────┼─────┤
│2   │桃園市│觀音區  │草富段  │00000-000建號     │257.34      │全部      │
│    │      │        │        │                  │（總面積）  │          │
└──┴───┴────┴────┴─────────┴──────┴─────┘